【裁判字號】    89,台上,6890
【裁判日期】    891116
【裁判案由】    違反槍砲彈藥刀械管制條例
【裁判全文】
最高法院刑事判決                              八十九年度台上字第六八九○號
    上   訴   人  台灣高等法院檢察署檢察官
    上訴人即被告  乙○○
                  甲○○
右上訴人等因被告等違反槍砲彈藥刀械管制條例案件，不服台灣高等法院中華民國八
十七年九月八日第二審判決（八十七年度上訴字第三五二二號，起訴案號：台灣士林
地方法院檢察署八十六年度偵字第四四○六號），提起上訴，本院判決如左：
    主  文
原判決關於乙○○部分撤銷，發回台灣高等法院。
其他上訴駁回。
    理  由
本件原判決認定：上訴人乙○○於民國（下同）八十五年初之不詳時間，在臺北市士
林夜市，以新臺幣（下同）一萬八千五百元之價格購買一支仿美國COLT'S HKN/SERIE
S'90.45 AUTO半自動手槍製造之槍械（槍枝管制編號：0000000000），並
於不詳時地未經許可擅自改造，持螺絲起子將槍管內之螺絲栓下取出阻塞物而貫通槍
管，使之可擊發子彈而具殺傷力，繼之於不詳時間，在臺北縣淡水鎮○○路八十六號
二樓甲○○（曾於八十一年間因違反麻醉藥品管理條例案件，經本院判處有期徒刑五
月，如易科罰金，以三十元折算壹日，緩刑二年，緩刑期滿，未被撤銷緩刑）住處經
營之原音資訊有限公司，將該枝改造模型槍以二萬元之價格販賣予甲○○，王某未經
許可無故持有之。另甲○○於八十五年九月前，在臺北縣淡水鎮沙崙地區，購買具有
殺傷力之子彈三顆並未經許可無故持有之。嗣於八十六年四月十七日下午四時三十分
許，在臺北縣淡水鎮○○路八十六號二樓，經警依法執行搜索，當場查獲甲○○所有
之上開槍枝、子彈等情，因而維持第一審從一重論處上訴人乙○○未經許可製造可發
射子彈具有殺傷力之槍械，駁回該上訴人在第二審之上訴，固非無見。
惟查上訴人乙○○主張：伊警局自白，係出自警員黃啟祥威嚇將予刑求所為，又本案
手槍彈藥室原有阻鐵，且未曾經過改裝變造，而該阻鐵係經警員涂進財逕行取下，此
有證人簡鴻福、林舜傑可證（見一審卷第六六、六七頁），且該手槍並經一審審理中
當庭拆解（一審卷第三七、三八頁），原審對上開二證人證詞及當庭勘驗結果，未詳
審酌明其取捨之心證意見，尚難謂無判決不備理由之違誤。次查，上開手槍經送請
法務部調查局鑑定，覆稱：「未發現改裝變造情形」（見一審卷第九○頁），是該手
槍有無經乙○○改裝製造，縱有改裝，其改裝之處，究在槍管或彈藥室，又其改裝之
方式如何等項，事實仍欠明瞭，不足據以為法律之適用。再按八十六年十一月二十四
日修正公布，同月二十六日生效之槍砲彈藥刀械管制條例第十九條第一項之適用，無
論行為人犯罪在修正公布之前抑或修正公布之後，均須依個案情節，符合比例原則，
酌定是否宣告強制工作（司法院大法官會議第四七一號解釋意旨參照），原判決既認
定上訴人乙○○於八十六年四月十七日被查獲以前，涉有未經許可製造或持有可發射
金屬或子彈，具殺傷力之槍枝、彈藥犯行，而判處有期徒刑，竟未明如何審酌個案
情節，衡之比例原則，不必宣付強制工作之理由，判決理由亦嫌不備。上訴人乙○○
及檢察官分別執以指摘原判決不當，尚非全無理由，應認原判決乙○○部分有撤銷發
回更審之原因。至甲○○非法持有槍械部分，核屬刑事訴訟法第三百七十六條第一款
之案件，既經二審判決，不得上訴於第三審法院，此部分甲○○及檢察官之上訴，均
非合法，均應駁回。
據上論結，應依刑事訴訟法第三百九十七條、第四百零一條、第三百九十五條前段，
判決如主文。
中      華      民      國    八十九    年     十一     月     十六     日
                              最高法院刑事第二庭
                                  審判長法官  莊  來  成
                                        法官  呂  潮  澤
                                        法官  謝  俊  雄
                                        法官  白  文  漳
                                        法官  蘇  振  堂
      右正本證明與原本無異
                                              書  記  官
中      華      民      國    八十九    年     十一     月    二十一    日


司法院資訊處製作；財團法人民間司法改革基金會備份。
